臺灣高等法院刑事裁定
111年度毒抗字第134號
抗  告  人
即  被  告  劉姿伶


                    （現於法務部○○○○○○○○○附設戒治所）
上列抗告人即被告因違反毒品危害防制條例案件，經檢察官聲請
強制戒治，不服臺灣桃園地方法院中華民國111年1月20日裁定（
111年度毒聲字第91號），提起抗告，本院裁定如下：
    主  文
抗告駁回。                                             
    理  由
一、原裁定意旨略以：抗告人即被告甲○○（下稱抗告人）因施用
    第二級毒品案件，前經臺灣桃園地方法院以110年度毒聲字
    第1839號裁定送勒戒處所觀察、勒戒後，嗣法務部○○○○○○○○
    ○○附設勒戒處所就抗告人有無繼續施用毒品傾向所為評分之
    結果，其中前科紀錄與行為表現、臨床評估及社會穩定度等
    項目之評分結果分別為22分、36分、5分（靜態因子為54分
    、動態因子為9分），總分63分，而綜合判斷認抗告人有繼
    續施用毒品傾向乙情，亦有法務部○○○○○○○○○○民國111年1月
    10日北女所衛字第11161001210號函暨檢附「有無繼續施用
    毒品傾向證明書」及「有無繼續施用毒品傾向評估標準紀錄
    表」各1紙在卷可稽，足認抗告人確實有繼續施用毒品傾向
    無訛。是聲請人上開聲請，於法並無不合，應予准許，依毒
    品危害防制條例第20條第2項後段，裁定抗告人令入戒治處
    所強制戒治，其期間為6個月以上，至無繼續強制戒治之必
    要為止，但最長不得逾1年等語。
二、抗告意旨略以：抗告人現有另案於法務部○○○○○○○○○執行中
    ，且預計於117年12月12日期滿而執行完畢（110年執更助銀
    字第635號可供參照），由此顯見抗告人目前仍在監執行中
    而非即將出監之人，何來繼續施用毒品之傾向？
三、按觀察、勒戒後，檢察官或少年法院（地方法院少年法庭）
    依據勒戒處所之陳報，認受觀察、勒戒人無繼續施用毒品傾
    向者，應即釋放，並為不起訴之處分或不付審理之裁定；認
    受觀察、勒戒人有繼續施用毒品傾向者，檢察官應聲請法院
    裁定或由少年法院（地方法院少年法庭）裁定令入戒治處所
    強制戒治，其期間為6個月以上，至無繼續強制戒治之必要
    為止，但最長不得逾1年，毒品危害防制條例第20條第2項定
    有明文。次按有無繼續施用毒品傾向之評估標準，並非完全
    以受勒戒人勒戒後之結果為準，勒戒前之各種情況，仍應作
    為評估之依據。依勒戒處所評分說明手冊規定，係以前科紀
    錄與行為表現、臨床評估、社會穩定度，三項合併計算分數
    ，每一大項皆有靜態因子與動態因子。而關於有無繼續施用
    毒品傾向之評估標準，法務部業於110年3月26日以法矯字第
    11006001760號函修正頒布「有無繼續施用毒品傾向評估標
    準紀錄表」、「有無繼續施用毒品傾向評估標準評分說明手
    冊」，上開評分說明手冊載明判定之原則：「受觀察勒戒人
    入所後，經過2週時間的觀察、勒戒，由處所及醫療人員依
    據其各項紀錄、資料及觀察勒戒期間之行為表現，加以評分
    。在勒戒人入所4至6週後，可再做一次評估以做必要之評分
    修正。每一大項皆有靜態因子與動態因子。先以靜態因子分
    數評分，靜態因子分數總分在60分（含）以上為『有繼續施
    用毒品傾向』；60分以下，與動態因子分數相加，如果總分
    在60分（含）以上，為『有繼續施用毒品傾向』」；又評估標
    準紀錄表及說明手冊中「前科紀錄與行為表現」之第一題及
    第三題之計分方式修正如下（餘無修正）：㈠第一項「毒品
    犯罪相關司法紀錄」：計分方式修正為每筆（次）5分，總
    分上限為10分；㈡第三項「其他犯罪相關紀錄」：計分方式
    修正為每筆（次）2分，總分上限為10分。是抗告人有無「
    繼續施用毒品傾向」，係依具體個案之臨床實務及相關事證
    等情綜合判定，有其相當之專業依據及標準，且涉及專門醫
    學，又衡酌強制戒治之目的，係為協助施用毒品者戒斷毒品
    之心癮及身癮所為之一種保安處分類型，而該評估標準係將
    與判斷有無繼續施用傾向之相關因素加以列舉及量化，適用
    於每一位受觀察、勒戒處分之人，具一致性、普遍性、客觀
    性，以利執法者判定受勒戒人有無繼續施用毒品傾向，倘其
    評估由形式上觀察，無擅斷或濫權等明顯不當情事，法院應
    予尊重。
四、經查：
　㈠抗告人因違反毒品危害防制條例案件，經臺灣桃園地方法院
    以110年度毒聲字第1839號裁定送勒戒處所觀察、勒戒後，
    法務部○○○○○○○○○○附設勒戒處所以其前開修正後之評估標準
    ，就抗告人之前科紀錄與行為表現、臨床評估、社會穩定度
    等三大項因素進行評估，本件抗告人經法務部○○○○○○○○○○附
    設勒戒處所評分結果，認①前科紀錄與行為表現合計為22分
    （毒品犯罪相關司法紀錄「8筆」計10分、首次毒品犯罪年
    齡為「20歲以下」計10分、其他犯罪相關紀錄「1筆」計2分
    、入所時尿液毒品檢驗為「無藥物反應」計0分，上開4項靜
    態因子合計為22分；所內行為表現之動態因子計0分）；②臨
    床評估部分合計為36分（多重毒品濫用為「有，海洛因、安
    非他命、Ｋ他命」計10分、合法物質濫用為「有，菸」計2分
    、使用方式為「有注射使用」計10分、使用年數為「超過一
    年」計10分，上開靜態因子合計為32分，精神疾病共病〈含
    反社會人格〉經評定為「無」計0分、臨床綜合評估〈含病識
    感、動機、態度、就醫意願〉評定為「中度」計4分，上開2
    項動態因子合計為4分）；③社會穩定度部分合計為5分（工
    作「全職工作（賣場服務員）」，計0分、家人藥物濫用「
    無」，計0分，上開2項靜態因子合計為0分；入所後家人是
    否訪視為「無」，計5分、出所後是否與家人同住為「是」
    ，計0分，上開2項動態因子合計為5分）。以上①至③部分之
    總分上限合計為63分（靜態因子共計54分，動態因子共計9
    分），而綜合判斷為有繼續施用毒品傾向，此有法務部○○○○
    ○○○○○○111年1月10日北女所衛字第11161001210號函暨檢附
    「有無繼續施用毒品傾向證明書」及「有無繼續施用毒品傾
    向評估標準紀錄表」各1紙在卷可稽（見臺灣桃園地方檢察
    署110年度毒偵字第5653號偵查卷第53至57頁）。該勒戒處
    所綜合評分者依個案之臨床實務及具體事證，判定抗告人為
    「有繼續施用毒品傾向」，是原審依據上開資料認聲請意旨
    洵屬有據，裁定抗告人應接受強制戒治，即無不合。
　㈡抗告人執前詞謂尚在監執行中，質疑勒戒處所何以認定抗告
    人還有繼續施用毒品之傾向等語。惟此僅可推定抗告人於服
    刑期間並無機會施用毒品，尚無從據以推論抗告人即無繼續
    施用毒品之傾向，而毒品危害防制條例所規定之觀察、勒戒
    或強制戒治處分，其立法意旨在幫助施用毒品者戒除毒癮，
    該處分之性質非為懲戒行為人，而係為減消行為人再次施用
    毒品之危險性，目的係在戒除行為人施用毒品身癮及心癮之
    措施，故觀察、勒戒之執行，其重點在「評估」應否受強制
    戒治以治癒毒癮之可能性，並依其結果有不起訴處分之處遇
    。本件抗告人於執行觀察、勒戒期間，既經專業評估有繼續
    施用毒品傾向，依前開說明，依法有再施以強制戒治之必要
    ，此與抗告人是否因另案仍須在監執行、有無機會施用毒品
    無涉。抗告人所執詞辯，尚非有理。
　㈢綜上所述，本件聲請洵屬有據，原裁定依毒品危害防制條例
    第20條第2項後段，裁定抗告人令入戒治處所強制戒治，其
    期間為六個月以上，至無繼續強制戒治之必要為止，但最長
    不得逾一年，經核其認事用法，並無違誤。抗告人執前事由
    提起本件抗告，並無理由，應予駁回。
據上論斷，應依刑事訴訟法第412條，裁定如主文。
中　　華　　民　　國　　111 　年　　2 　　月　　18　　日
                  刑事第十二庭  審判長法　官  陳如玲
　　　　　　　　　　　　　　　　　　　法　官  廖建瑜 
　　　　　　　　　　　　　　　　　　　法　官  魏俊明
以上正本證明與原本無異。
不得再抗告。
                                      書記官  賴尚君
中　　華　　民　　國　　111 　年　　2 　　月　　21　　日